【裁判字號】    89,訴,2993
【裁判日期】    900308
【裁判案由】    違反著作權法
【裁判全文】
臺灣高雄地方法院刑事判決                        八十九年度訴字第二九九三號
    公  訴  人  臺灣高雄地方法院檢察署檢察官
    被      告  丙○○
                丁○○
    共      同
    選任辯護人  卓平仲律師
右列被告因違反著作權法案件，經檢察官提起公訴（八十九年度偵字第二一九三九號
、第二三二三五號、第二三二三六號、第二三二三七號、第二五０八二號、第二六五
九三號），本院判決如左：
    主  文
丙○○連續意圖銷售而擅自以重製之方法侵害他人之著作權，處有期徒刑壹年貳月。
緩刑年。扣案如附表三所示之物均沒收。
丁○○無罪。
    事  實
一、丙○○明知如附表一所示之「Windows 2000 Server」等電腦程式著作（電腦程
    式著作名稱及著作權人均詳如附表一所示），分係如附表一所示之美商微軟公司
    、大宇資訊股份有限公司、友立資訊股份有限公司、訊連科技股份有限公司及東
    石科技股份有限公司等五家公司享有著作權之電腦程式著作；又明知如附表二所
    示之歌曲為辛○○○○樂股份有限公司（下稱滾石公司）、己○○○○樂股份有
    限公司（下稱華納音樂公司）、甲○○○○業股份有限公司（下稱上華公司）、
    福茂唱片音樂股份有限公司（下稱福茂公司）、戊○○○○份有限公司（下稱科
    藝百代公司）、庚○○○○亞音樂股份有限公司（下稱新力公司）、博德曼股份
    有限公司（下稱博德曼公司）、壬○○○○片股份有限公司（下稱環球公司）、
    癸○○○○份有限公司（下稱豐華公司）等享有著作權之錄音著作，未經上開著
    作權人之同意或授權，不得意圖銷售、營利而擅自重製、販賣交付；竟基於意圖
    銷售、營利，而擅自以重製並販賣營利之方法侵害前揭公司著作權之概括犯意，
    自民國八十九年一月初（起訴書誤載為八十九年八月中旬）起，在高雄市○○區
    ○○里○○路八四八巷二弄二十號住處，利用其先前購自網路未經如附表一、二
    所示之著作權人同意或授權重製之如附表一所示之「Windows 2000    Server
    」等電腦程式著作、如附表二所示之「你那麼愛他」等音樂著作之盜版光碟片，
    在其上揭住處擅自燒錄重製該等電腦程式著作、音樂著作之盜版光碟片，並以（
    ０七）0000000號電話號碼並使用數據機撥接上網，以其向高雄縣資教公
    司申請免費撥接帳號，申請電子郵件信箱「apple678＠kimo.com.tw，密碼為
    12321」及利用其不知情之弟丁○○名義所申請之電子郵件信箱「ice678＠
    kimo.com.tw，密碼為12321」向不特定人寄送廣告之電子郵件，或在中山大學電
    子布告欄ＢＢＳ站上刊登販賣含前揭電腦程式、音樂著作之盜版光碟片廣告、目
    錄及上開訂片信箱等資料，又自八十九年五月間起，以其所開設之免費國外網站
    http： //www.geocities.com/cdrboy99/（燒錄男孩網頁）及http：
    //88889.home.page.com（玫瑰園網頁）引導不特定之人經由網路超連結（
    Hyper-Link﹚方式至前揭網站下載盜版電腦程式著作光碟片、錄音著作光碟片之
    目錄，買受人得以前揭電子郵件信箱或以丙○○所有之行動電話（電話號碼為0
    000000000號）詢問、訂購光碟片，每片光碟片新臺幣（下同﹚七十元
    至九十元不等之代價，利用郵局代收貨款郵寄交貨之方式，由買受人將款項匯入
    其所開設之00000000或利用不知情之弟丁○○之名義所申請00000
    000之郵局帳戶，或其所開設之00000000或利用不知情之弟丁○○之
    名義所申請00000000之郵政劃撥帳戶，再以掛號方式透過不知情之郵務
    士寄送交付其非法重製之盜版光碟片予買受人牟利，以此方式侵害上開著作權人
    之著作財產權，迄八十九年九月止，販售前開光碟獲利計約二十萬元。嗣於同年
    九月二十七日下午四時四十分許，為警持檢察官核發之搜索票至前開住處查獲，
    並扣得丙○○所有電腦主機二台及週邊設備二套（含顯示器二個、電腦鍵盤二台
    、數據機一台、滑鼠二只、光碟機四台、燒錄器二台、列表機二台、集線器一台
    ）、盜版光碟片三百三十五片、空白光碟片一百三十三片、光碟套六個、劃撥回
    執聯八十四張、代收貨價郵件詳情單一百一十六張、待寄售之光碟七件及郵寄戳
    章四個、存褶二本及行動電話一具等物。
二、案經如附表一、二所示之著作財產權人訴由高雄市政府警察局移送台灣高雄地方
    法院檢察署檢察官偵查起訴。
    理  由
壹、被告丙○○部分：
一、右揭事實，業據被告丙○○於警訊、偵查及本院審理時坦承不諱，經核與告訴人
    指訴之情節相符，並有被告網頁列印資料、郵局劃撥單回執聯八十四張、代收貨
    價郵件詳情單一百一十六張在卷足參，復有如附表所示之物扣案可稽。本件事證
    明確，被告犯行洵堪認定。
二、核被告所為係犯違反著作權法第八十七條第二款，而犯同法第九十三條第三款之
    罪、第九十一條第二項之罪。被告其先後多次意圖銷售而以重製之方法侵害他人
    著作財產權，並以意圖營利而交付之方法，侵害他人著作權之犯行，均時間接近
    ，犯意概括，所犯構成要件相同，均為連續犯，應分別依刑法第五十六條規定，
    以一罪論，並分別加重其刑。另被告所犯之意圖銷售而以重製之方法侵害他人著
    作權，及明知為侵害他人之著作財產權之物，而以意圖營利而交付之方法，侵害
    他人之著作權之二罪間，有方法結果之牽連關係，依刑法五十五條之規定，應從
    較重之意圖銷售，而擅自以重製之方法侵害他人之著作財產權罪處斷。公訴人認
    被告丙○○與被告丁○○有犯意聯絡，行為分擔，為共同正犯，惟本院認被告丁
    ○○不成立犯罪，詳如後段所述，爰不論以共同正犯。爰審酌被告不尊重他人之
    智慧創作，為貪圖利益，任意掠奪他人之創作，及重製他人著作之數量、案發後
尚未與被害人達成和解等一切情狀，量處如主文所示之刑。又查被告前未曾受有
    期徒刑以上刑之宣告，有被告刑案資料查註紀錄表在卷可憑，因一時失慮，偶罹
    刑典，經此刑之宣告後，應知警惕而無再犯之虞，本院因認暫不執行其刑為當，
    予以宣告緩刑三年，用啟自新。扣案如附表三所示之物，均係被告所有供犯罪所
    用或預備之物，業經被告供明在卷，爰依刑法第三十八條第一項第二款規定宣告
    沒收。至扣案之劃撥回執聯八十四張、代收貨價郵件詳情單一百一十六張、存褶
    二本，乃僅係郵局給予被告之收據、回執及表示被告所開立之帳戶已由他人存入
    此筆金錢之資料，顯非直接供被告犯罪所用之物或預備供被告犯罪所用之物，亦
    非因犯罪所得之物，自不予宣告沒收，併此敘明。
三、公訴意旨另以：被告意圖銷售，尚非法重製美商藝電公司之「幕府將軍」電腦程
    式光碟共四片，因認被告涉有違反著作權法第九十一條第二項之罪嫌，惟查依著
    作權法第一百條之規定，被告是否涉犯著作權法第九十一條第二項之罪，須告訴
    乃論，而本院遍查本件相關卷證，此部分並未據合法告訴，惟公訴意旨認此部分
    與前開有罪部分為裁判上一罪，爰不另為不受理判決之諭知。
貳、被告丁○○部分：
一、公訴意旨略以：被告丁○○與丙○○係姊弟關係，二人基於共同意圖營利、銷售
    之犯意聯絡，自八十九年八月中旬起，在高雄市○○區○○路八四八巷二弄二十
    號其住處房間，自電腦網路某網址，向不詳姓名之人，以每片盜版光碟（含電腦
    遊戲軟體、電腦程式及音樂等）新台幣（下同）一百元至三百元不等之價格購買
    不詳數量之盜版光碟後，再在上述地點，利用其所有之電腦設備及燒錄器，自行
    重製含有如附表所示電腦程式、電腦遊戲及音樂之盜版光碟，並在電腦網路上架
    設「玫瑰園」與「燒錄男孩」二個網站，刊登上述盜版光碟之販售廣告目錄，供
    不特定之人訂購，嗣於八十九年九月二十七日下午四時四十分許，在上述地點為
    警查獲，並扣得電腦主機及週邊設備二套、盜版程式光碟片七十九片、盜版音樂
    光碟一百三十六片、盜版遊戲光碟一百二十一片、空白光碟一百三十三片、光碟
    套六個、劃撥回執聯八十四張、代收貨價郵件詳情單一百一十六張、待寄售之光
    碟七件及郵寄戳章四個等物。因認被告丁○○共犯違反著作權法第八十七條第二
    款，而犯同法第九十三條第三款之罪、第九十一條第二項之罪。
二、訊據被告丁○○堅決否認右揭犯行，辯稱：伊並未參與丙○○燒錄或販售盜版光
    碟等語。經查：丙○○於警訊時雖供稱：伊和丁○○一起從事燒錄、重製、販售
    盜版光碟予不特定人云云，然並未供稱二人如何分工，其於偵查、本院審理時已
    改稱：伊只是使用丁○○帳戶，丁○○並未參與等語，則被告丁○○是否有右揭
    犯行，已非無疑，況上開扣案物均是在丙○○之房間內查獲，並未在其他處所（
    含丁○○房間）查獲有盜版光碟等相關物品乙節，亦據承辦警員乙○○於本院審
    理時到庭證述明確，自難徒憑丙○○上開警訊時有瑕疵之供詞入被告於罪。此外
    復查無其他積極之證據，堪認被告丁○○有共犯以重製方法侵害他人著作財產權
    及以意圖營利而交付之方法侵害他人著作財產權之犯行，既不能證明被告丁○○
    犯罪，即應為無罪之諭知。
據上論斷，應依刑事訴訟法第二百九十九條第一項前段、第三百零一條第一項，著作
權法第九十三條第三款、第九十一條第二項，刑法第十一條前段、第五十六條、第五
十五條、第七十四條第一款、第三十八條第一項第二款，判決如主文。
中      華      民      國    九十      年      三      月      八      日
                                  臺灣高雄地方法院刑事第一庭
                                      法  官    郭佳瑛
右正本證明與原本無異。
如不服本判決，應於判決送達後十日內，向本院提出上訴狀。
                                      書記官    王美玲
中    華    民    國      九十      年      三      月      九      日
附錄本案論罪法條：
著作權法第九十三條第三款
有左列情形之一者，處二年以下有期徒刑，得併科新臺幣十萬元以下罰金：
一、侵害第十五條至第十七條規定之著作人格權者。
二、違反第七十條規定者。
三、以第八十七條各款方法之一侵害他人之著作權者。
        第九十一條第二項
擅自重製他人之著作者，處六月以上三年以下有期徒刑，得併科新臺幣二十萬元以下
罰金；其代為重製者亦同。
意圖銷售或出租而擅自重製他人著作者，處六月以上五年以下有期徒刑，得併科新臺
幣三十萬元以下罰金。


司法院資訊處製作；財團法人民間司法改革基金會備份。
